【裁判字號】    99,聲,5241
【裁判日期】    991027
【裁判案由】    沒入保證金
【裁判全文】
臺灣板橋地方法院刑事裁定              99年度聲字第5241號
聲  請  人  臺灣板橋地方法院檢察署檢察官
具  保  人  甲○○
被      告  乙○○
上列聲請人因被告犯侵占案件，聲請沒入保證金（99年執聲沒字
第614 號），本院裁定如下：
    主  文
甲○○繳納之保證金新臺幣參萬元沒入之。
    理  由
一、本件聲請人以：具保人甲○○因被告乙○○犯侵占案件，經
    依本院指定之保證金額新臺幣（下同）3 萬元，由具保人出
    具現金保證後，將被告釋放。茲因該被告逃匿【本院按：被
    告乙○○係於執行時逃匿，其執行案號為該署99年度執字第
    11895 號】，聲請將具保人原繳納上開保證金沒入（99刑保
    工字第099 號）等意旨前來。
二、按受死刑、徒刑或拘役之諭知，而未經羈押者，檢察官於執
    行時，應傳喚之，傳喚不到者，應行拘提；又具保之被告逃
    匿者，應命具保人繳納指定之保證金額，並沒入之。不繳納
    者，強制執行。保證金已繳納者，沒入之，刑事訴訟法第
    469 條第1 項、第118 條第1 項、第121 條第1 項分別定有
    明文。又，沒入具保人繳納之保證金，應先通知具保人帶同
    或通知被告到案執行，且以被告於具保停止羈押後故意逃匿
    為要件（最高法院91年度台非字第159 號判決要旨足資參照
    ）。故而，具保停止羈押之被告經依法傳拘未獲，而於為裁
    定沒入前，先行通知具保人限期命將被告送案，於無效果時
    ，再為沒入之裁定，如此可確認具保人亦不知被告行蹤，將
    使具保人對於沒入保證金之裁定更加信服，此有司法院民國
    （下同）70年10月28日（）廳刑一字第1104號函可資參考
    。是以，應受執行之被告經合法傳喚、拘提，無正當理由拒
    不到案執行，且經合法通知具保人限期命通知或帶同被告到
    案執行，亦無效果時，即得據以認定被告確已逃匿，而依上
    揭規定沒入具保人繳納之保證金。
三、再按被告、自訴人、告訴人、附帶民事訴訟當事人、代理人
    、辯護人、輔佐人或被害人為接受文書之送達，應將其住所
    、居所或事務所向法院或檢察官陳明；前項之陳明，其效力
    及於同地之各級法院，刑事訴訟法第55條第1 項、第2 項分
    別定有明文，是依當事人陳報之居住處所送達文書，自屬於
    法有據。又送達文書，除本章有特別規定外，準用民事訴訟
    法之規定；送達於應受送達人之住居所、事務所或營業所行
    之；送達於住、居所、事務所或營業所不獲會晤應受送達人
    者，得將文書付與有辨別事理能力之同居人或受僱人；送達
    不能依前2 條規定為之者，得將文書寄存送達地之自治或警
    察機關，並作送達通知書2 份，1 份黏貼於應受送達人住居
    所、事務所、營業所或其就業處所門首，另1 份置於該送達
    處所信箱或其他適當位置，以為送達；寄存送達自寄存之日
    起，經10日發生效力，刑事訴訟法第62條、民事訴訟法第
    136 條第1 項、第137 條、第138 條第1 項、第2 項亦均規
    定明確。是於法送達僅須符合對被告之住、居所、事務所、
    營業所之一處所為送達或補充送達或寄存送達之規定，即屬
    合法傳喚被告，而不以同時對被告之住、居所、事務所、營
    業所等處併為傳喚通知為必要自明。
四、經查：
(一)、本件被告乙○○因犯兒童及少年性交易防制條例案，經臺灣
    板橋地方法院檢察署檢察官以98年度偵緝字第2437號偵辦並
    提起公訴，嗣於本院以98年度易字第2999號案件繫屬審理中
    ，為本院指定刑事保證金額3 萬元，由具保人甲○○出具現
    金保證後，將被告釋放，有本院99年3 月12日【星期五】99
    刑保工字第099 號刑事保證金收據影本1 件在卷可憑（參99
    年度執聲沒字第614 號卷【以下簡稱99執聲沒614 卷】第2
    頁；另前開保證金收據影本並蓋有國庫99年3 月15日【星期
    一】收款章1 枚）。
(二)、又被告所犯上案，經第一審繫屬之本院以98年度易字第2999
    號審理後判處有期徒刑1 年，被告不服提起上訴，由臺灣高
    等法院於99年7 月28日以99年度上易字第1154號判決駁回上
    訴確定，有聲請人提出被告之執行案件資料表1 件（參99執
    聲沒614 卷第17至18頁）及本院查列各該刑事判決列印資料
    （參本院卷）可稽；而於臺灣板橋地方法院檢察署以99年度
    執字第11895 號一案執行中，經該署檢察官依法踐行下列傳
    喚、拘提之程式，惟被告無正當理由，均未依時前往到署接
    受執行：
    １、該署檢察官指定被告乙○○應於99年9 月21日上午10時
        期日前往臺灣板橋地方法院檢察署報到執行，並將前揭
        執行傳票向查得被告之設籍住所地即「臺北縣樹林市○
        ○街192 巷10之1 號」為郵務送達，惟未獲會晤應受送
        達之被告本人，前開處所亦無其他具有辨別事理能力得
        受領文書之同居人與受僱人，遂於99年9 月7 日寄存至
        上址所在地警察機關即臺北縣政府警察局樹林分局柑園
        派出所為送達，經10日，99年9 月17日生合法送達效力
        。
    ２、前述執行傳票，並由該署檢察官依被告於該案偵審程序
        中另陳報其居住處所係「臺北縣板橋市○○街7 巷8 號
        4 樓頂樓」地址，以為送達，99年9 月7 日送達上開處
        所時，亦未獲會晤應受送達之被告本人，前開處所又無
        其他具有辨別事理能力得受領文書之同居人與受僱人，
        遂於同日寄存至上址所在地警察機關即臺北縣政府警察
        局海山分局海山派出所為送達，經10日，99年9 月17日
        生合法送達效力。
    ３、如上各該傳喚通知之程式並生有合法送達效力一節，有
        聲請人提出臺灣板橋地方法院檢察署99年度執字第1189
        5 號送達證書影本2 紙（分參99執聲沒614 卷第10、11
        頁）以及99年10月8 日查得被告之戶役政連結作業系統
        個人基本資料查詢表（參99執聲沒614 卷第9 頁）均在
        卷可證。又，上述之執行傳票送達法定程式各俱屬完備
        ，而均於99年9 月17日生有合法送達效力，復徵諸被告
        陳報前開接受該案文書送達之住所地與居住處所，一在
        臺北縣樹林市區，另一係位於臺北縣板橋市域，衡以常
        情，被告並無顯未能於指定之99年9 月21日上午10時期
        日前往位在臺北縣土城市區之臺灣板橋地方法院檢察署
        報到接受執行之虞。惟被告乙○○經前揭合法傳喚，並
        未依時到署接受執行。
    ４、再，聲請人有向被告上揭陳報之住所地與居住處所等二
        址踐行拘提法定程式，亦未能拘獲，同據聲請人提出拘
        票暨拘提報告書影本共2 份（向被告之住所地依法拘提
        部分，參99執聲沒614 卷第12至13頁；另向被告之居住
        處所依法拘提部分，則參99執聲沒614 卷第14至15頁）
        附卷為憑。
    ５、復以，被告自具保人提出前述現金保證後並予釋放之99
        年3 月12日起，時至被告應遵期在99年9 月21日上午10
        時前往臺灣板橋地方法院檢察署到案執行，迄於本院99
        年10月22日、27日先後查悉被告在監在押紀錄之時止，
        其間，被告均未有在監、在押情事，有卷附聲請人查得
        之刑案人犯在監所最新資料報表【被告】（參99執聲沒
        614 卷第16頁）可佐，核與本院99年10月22日、27日查
        列其最近之臺灣高等法院在監在押全國紀錄表（參本院
        卷）所載情形相符。第者，本院亦職權查明被告應於臺
        灣板橋地方法院檢察署檢察官指定99年9 月21日上午10
        時到署接受執行之期日，其並無因事出境離台致顯然無
        從遵期到案執行一情，有本院99年10月25日查得被告之
        入出境資訊連結作業表在卷足考（參本院卷）。職此，
        聲請人向被告之住所地「臺北縣樹林市○○街192 巷10
        之1 號」及其在該案偵審程序中並陳明之居住處所「臺
        北縣板橋市○○街7 巷8 號4 樓頂樓」等二址，為旨開
        執行報到之傳喚，復依法拘提，均無所獲，堪認被告乙
        ○○已經該署檢察官為合法傳喚、拘提程式，惟其無正
        當理由，皆未遵期到案接受執行。
(三)、繼次，旨述被告乙○○之99年度執字第11633號侵占案件執
    行中，經該署檢察官依法通知具保人甲○○應帶同被告到案
    執行，惟具保人亦未遵期帶同被告報到接受執行：
    １、首開定於99年9 月21日上午10時期日應帶同被告乙○○
        到案執行之通知，有為聲請人向具保人甲○○於提出旨
        開刑事保證金額時陳報之居住地址「臺北縣三重市○○
        街18之6 號3 樓」以為送達【本院按：送達證書上原載
        為「萬金街」，應係誤繕，詳如下列２之說明】，於送
        達前述處所時，並未獲會晤應受送達之具保人本人，且
        無其他具有辨別事理能力得受領文書之同居人與受僱人
        ，乃於99年9 月7 日寄存至上址所在地警察機關即臺北
        縣政府警察局三重分局長泰派出所為送達，經10日，99
        年9 月17日生合法送達效力，有該通知暨送達證書影本
        各1 份附卷可憑（參99執聲沒614 卷第4 至5 頁）。
    ２、又，上開通知及送達證書固均記載：「臺北縣三重市○
        ○○街』18之6 號3 樓」，惟參酌該通知因未獲會晤應
        受送達之具保人，同無其他人員得予接收，而據郵務人
        員向具保人自行陳報前述居住處所之所在地警察機關即
        臺北縣政府警察局三重分局長泰派出所，依法辦理寄存
        送達在案，此參如上送達證書所載，自明；再，本院依
        職權向前述警察機關查悉該所所轄之臺北縣三重市區道
        路○街、巷範圍，確有「臺北縣三重市○○街○○段，
        但無「萬金街」者，亦有本院99年10月25日辦理刑事案
        件電話紀錄查詢表1 紙、臺北縣政府警察局三重分局長
        泰派出所資訊網頁列印資料等均附卷足參。是據上述，
        可知前開通知及送達證書內所示具保人居住處所原記載
        「萬金街」之部分，應係誤繕；因認該署檢察官向本案
        具保人前稱居住地址所為如上通知暨寄存送達，已合於
        法定程式並生效力。
    ３、復以，前述執行傳票，並由該署檢察官依查得具保人之
        設籍住所地「臺北縣三重市○○○街49號」地址，以為
        送達，99年9 月7 日送達上開處所時，亦未獲會晤應受
        送達之被告本人，前開處所又無其他具有辨別事理能力
        得受領文書之同居人與受僱人，遂於同日寄存至上址所
        在地警察機關即臺北縣政府警察局三重分局三重派出所
        ，經10日，99年9 月17日生效，此有該通知與送達證書
        影本（分參99執聲沒614 卷第6 、7 頁）以及99年10月
        8 日查得具保人之戶役政連結作業系統個人基本資料查
        詢表（參99執聲沒614 卷第3 頁）均在卷可憑。
    ４、繼之，具保人於如上通知因未獲會晤其人本人，亦無其
        他人員得予收受，乃於99年9 月7 日，分別寄存於前揭
        具保人之住所地暨其陳報之居住處所，並均於99年9 月
        17日生合法送達效力後，迄至99年9 月21日應帶同或通
        知被告乙○○到案執行之時日止，均未有在監、在押之
        情形，此有聲請人提出99年10月8 日刑案人犯在監所最
        新資料報表【具保人】1 件（參99執聲沒614 卷第8 頁
        ）為據，且核與本院卷附99年10月27日查得其最近之在
        監在押全國紀錄表所示相符。第次，具保人固有於99年
        9 月6 日自金門地區出境，嗣於同年月13日自馬祖地區
        入境一情，有本院99年10月26日查列具保人之入出境資
        訊連結作業表在卷可參；然而，衡以前述臺灣板橋地方
        法院檢察署檢察官所為之本案具保人帶同被告到案執行
        通知程序，業依法定寄存送達程式為之，並生合法送達
        效力，且其指定具保人應帶同被告到案執行期日為99年
        9 月21日上午10時，綜上，可認具保人前於99年9 月6
        日至同年月13日之出、入境一節，並未令具保人有顯然
        無法遵期帶同被告前往該署報到接受執行之虞。惟具保
        人甲○○皆未依時帶同或通知被告乙○○到案執行。
(四)、末查，被告乙○○迄至本院先後於99年10月22日、27日查明
    其有無在監、在押之情形時，仍屬逃匿中尚未到案執行之事
    實，已經本院核悉無誤，此有前述被告在監在押全國紀錄表
    在卷可考。綜據前論，被告乙○○顯已逃匿，自應依首開規
    定，將具保人甲○○原繳納旨揭保證金3 萬元沒入。
據上論斷，應依刑事訴訟法第118 條、第121 條第1 項，裁定如
主文。
中    華    民    國    99    年    10    月    27    日
                        刑事第2 庭法  官  黎錦福
上列正本證明與原本無異。
如不服本裁定，應於裁定送達後5 日內敘明抗告理由，向本院提
出抗告狀。
                                  書記官  蔡麗春
中    華    民    國    99    年    10    月    27    日

司法院資訊處製作；財團法人民間司法改革基金會備份。
